【裁判字號】    98,消債更,50
【裁判日期】    980601
【裁判案由】    更生事件
【裁判全文】
臺灣臺中地方法院民事裁定            98年度消債更字第50號
    聲  請  人
    即  債務人  甲○○
                          段3.
上列聲請人即債務人與債權人台北富邦商業銀行股份有限公司、
兆豐國際商業銀行股份有限公司、聯邦商業銀行股份有限公司、
遠東國際商業銀行股份有限公司、玉山商業銀行股份有限公司、
台新國際商業銀行股份有限公司、日盛國際商業銀行股份有限公
司、友邦國際信用卡股份有限公司間消費者債務清理條例事件，
債務人聲請更生，本院裁定如下：
    主    文
債務人更生及保全處分之聲請均駁回。
聲請費用由債務人負擔。
    理    由
一、按債務人不能清償債務或有不能清償之虞者，得依本條例所
    定更生或清算程序，清理其債務，消費者債務清理條例第 3
    條定有明文。又聲請更生或清算不合程式或不備其他要件者
    ，法院應以裁定駁回之，復為同條例第 8條所明定。又更生
    制度之立法目的在使債務人於不能清償債務或有不能清償之
    虞時，透過此一制度，使全體債權人獲得公平之受償，並予
    債務人在經濟上有更生之機會，防止社會經濟發生混亂，並
    非使債務人恣意消費所造成之債務，任意轉嫁予債權人負擔
    。又債務人經法院通知，無正當理由而不到場，或到場而不
    為真實之陳述，或拒絕提出關係文件或為財產變動狀況之報
    告，更生之聲請應駁回之復為同條例第46條第3款所明定。
二、本件債務人向本院聲請更生，主張其有不能清償債務情事，
    前已提出債權人清冊，以書面向最大債權金融機構台北富邦
    商業銀行股份有限公司請求共同協商債務清償方案，惟協商
    不成立，且其無擔保或無優先權之債務總額未逾新台幣（下
    同）1200萬元，復未經法院裁定開始清算程序或宣告破產，
    請求准予開始更生生活等語。
三、經查：
  (一)債務人陳報之無擔保債務總額為 1,316,910元，而其提出與
    最大債權銀行台北富邦商業銀行股份有限公司之前置協商不
    成立通知書，係載明債務人協商意願低落（說明：客戶自訂
    還款計畫，除此方案外，餘不接受最大債權金融金構提供之
    其他還款方案），合先敘明。
  (二)又據債務人陳報之每月必要生活支出共計13,150元，其中有
    關房租每月支出 3,500元部分，依其與台北富邦商業銀行股
    份有限公司前置協商照會紀錄表之記載，債務人係稱租屋是
    與朋友承租，無打契約等語，惟依債務人之戶籍謄本係住居
    在「台中縣潭子鄉○○○村○○路○段386巷21號」，而其提
    出之電費、自來水費收據用電、水地址為「台中縣潭子鄉
    ○○○村○○路○段386巷14號」（韓至誠），明顯不符，如
    是債務人是否確有租賃事實，須支出租金及支出水、電費用
    ，即屬可疑。再以，本院於98年3月4日調查時，針對債務人
    消費明細訊問時，有關債權人台北富邦商業銀行股份有限公
    司於93年6月30日信用貸款300,000元部分，債務人答稱我之
    前開洗衣店，已經收起來7、8年等語，是若依此推算，則債
    務人所稱洗衣店應係在約90年關閉，又何須另支付 300,000
    元，是債務人所述顯有不實；再以，有亞洲多寶公司、網路
    、五伏實業公司消費部分，債務人竟稱忘記了、我不懂網路
    我不清楚、這個我也不知道等語，則債務人之消費是否確為
    債務人自己之消費，抑或是將信用卡交由他人消費，亦屬有
    疑，是債務人有到場不為真實陳述之情。
  (三)又依債務之消費明細觀之，債務人於92年 8月份整體消費達
    72,000元（預借現金）、92年 9月份整體消費83,780元（預
    借現金83,000元）、92年11月整體消費 175,418元（餘額代
    償120,000元、預借現金55,028元） 、92年12月份整體消費
    233,879元（預借現金55,856元、信貸150,000元）、93年 6
    月份整體消費393,858元（預借現金69,112元、信貸320,000
    元）、93年7月份整體消費115,174元（預借現金92,000元、
    全國電子12,900元）、93年 8月份整體消費82,174元（預借
    現金53,006元、全國電子35,400元）、93年10月 4日在CBAY
    網路校園合作社消費16,200元，此有債權人提出之債務人消
    費明細、本院製作之明細表在卷可按。依此，債務人之消費
    顯然逾越日常生活消費所需之標準，而達浪費之程度。茲債
    務人依消費者債務清理條例更生之規定，欲將其恣意消費所
    造成之債務，任意轉嫁予債權人負擔，揆諸前引說明亦與本
    條例之立法目的有違，其請求亦屬欠缺權利保護之必要。
四、綜上所述，債務人於本院訊問即未為真實陳述，且債務人之
    請求亦顯欠缺保護之必要，揆諸首引法條規定，應駁回之；
    又本件更生之聲請既經駁回，其保全處分之請求，已無必要
    ，應併予駁回。
五、爰依消費者債務清理條例第8條、第15條、第46條第3款、民
    事訴訟法第95條、第78條裁定如主文。
中    華    民    國    98    年    6     月    1     日
                  民事庭法  官  顏世傑
右為正本係照原本作成。
如不服本裁定，應於裁定送達後10日內，以書狀向本院提出抗告
，並繳納抗告費新臺幣1000元。
中    華    民    國    98    年    6     月    1     日
                        書記官  陳麗卿


司法院資訊處製作；財團法人民間司法改革基金會備份。
